臺灣高等法院臺南分院刑事裁定
                                      111年度抗字第465號
抗  告  人 
即 受 刑人  陳明信



上列抗告人因聲明異議案件，不服臺灣臺南地方法院111年5月4
日111年度聲更一字第5號裁定，提起抗告，本院裁定如下：
    主  文
抗告駁回。
    理  由
一、原裁定意旨略以：被告因違反肅清煙毒條例案件，經本院以
    80年度訴字第641號判決判處無期徒刑，並經臺灣高等法院
    臺南分院以80年度上訴字第994號判決上訴駁回，再經最高
    法院諭知原判決核准確定在案，被告入監執行後，於92年11
    月13日假釋出監。嗣被告於假釋期間，於93年間遭撤銷假釋
    ，並由檢察官執行無期徒刑殘刑20年及其另案所犯偽造文書
    罪所處有期徒刑3月（減刑為有期徒刑1月又15日）等情，於
    95年2月13日再度入監執行，有被告之臺灣高等法院被告前
    案紀錄表在卷可參。被告係於93年間為法務部撤銷假釋，業
    如前述，其歷經監獄行刑法修正施行「後」，始於110年3月
    31日具狀向本院對前開撤銷假釋表示不服，此有刑事聲明異
    議狀上所蓋法務部矯正署臺南監獄收件章可按。而被告聲明
    異議意旨係謂撤銷假釋之決定，未考慮大法官釋字第796號
    解釋意旨及被告再社會化之程度，有所不當。依前開說明，
    因撤銷假釋得聲明異議案件，於監獄行刑法修正施行後，應
    循行政爭訟途徑尋求救濟，方為適法，不能再由普通法院以
    聲明異議程序辦理。從而，被告就此部分依刑事訴訟法規定
    向普通法院聲明異議，於法尚有不合，本院自無更為實體裁
    定或移轉行政法院管轄之餘地。故本件聲明異議為無理由，
    應予以駁回。
二、抗告意旨略以：釋字第681號解釋自99年9月10日公布後，迄
    至109年7月15日監獄行刑法修正施行止，近10年之期間，刑
    事訴訟法第484條並未修正，實務上，亦依第681號解釋意旨
    ，就不服法務部撤銷假釋處分者，不管檢察官是否已據以指
    揮執行殘刑，均受理其聲明異議，若認此係逾越法律文義之
    解釋，亦屬彌補法律漏洞之必要等語，為此提起抗告。
三、按假釋制度之目的在使受徒刑執行而有悛悔實據並符合法定
    要件者，得停止徒刑之執行，以促使受刑人積極復歸社會。
    而假釋處分經主管機關作成後，受假釋人因此停止徒刑之執
    行而出獄，如復予以撤銷，再執行殘刑，非特直接涉及受假
    釋人之人身自由限制，對其復歸社會後而享有之各種權益，
    亦生重大影響。故假釋之撤銷屬刑事裁判執行之一環，為廣
    義之司法行政處分，因此，受假釋人對於檢察官所指揮執行
    撤銷假釋之原因事實，如有不服，得依刑事訴訟法第484條
    之規定，向當初諭知該刑事裁判之法院聲明異議，以求救濟
    ，此固據司法院釋字第681號解釋揭示在案。惟監獄行刑法
    業於民國108年12月17日修正、109年1月15日經總統華總一
    義字第10900004131號令修正公布全文156條，並自公布日後
    6個月即109年7月15日施行。該法第153條第3項規定「本法
    中華民國108年12月17日修正之條文施行前，因撤銷假釋得
    聲明異議之案件，得於修正施行日之次日起算30日內，依本
    法規定向管轄地方法院行政訴訟庭提起訴訟」，是此類因撤
    銷假釋得聲明異議案件，於監獄行刑法修正施行後，應循上
    開行政爭訟途徑尋求救濟，而不屬普通法院審判權之範圍，
    苟向普通法院請求救濟，自難謂為合法（此最高法院111年
    度台抗字第478號、110年度台抗字第2046號等裁定意旨參照
    ）。故原審法院以：因撤銷假釋得聲明異議案件，於監獄行
    刑法修正施行後，應循行政爭訟途徑尋求救濟，方為適法，
    而不屬普通法院審判權之範圍，故認被告向普通法院聲明異
    議並不合法，駁回抗告人之聲明異議，於法自無不合。抗告
    意旨以刑事訴訟法第484條並未修正，實務上亦依釋字第681
    號解釋意旨受理聲明異議云云，指摘原裁定不當，容有誤會
    ，並無理由，應予駁回。
四、據上論斷，應依刑事訴訟法第412條，裁定如主文。
中　　華　　民　　國　　111 　年　　6 　　月　　13　　日
                  刑事第四庭    審判長法  官  郭玫利
                                      法  官  陳金虎
                                      法  官  林臻嫺
以上正本證明與原本無異。
如不服本裁定，應於收受本裁定後五日內向本院提出再抗告狀。
　　　　　　　　　　　　　　　　　　　書記官　劉素玲　　
中　　華　　民　　國　　111 　年　　6 　　月　　13　　日